臺灣彰化地方法院刑事判決　　　　　　 96年度簡上字第171號
上　訴　人　臺灣彰化地方法院檢察署檢察官
被　　　告　甲○○
　　　　　　　　　　　號
上列上訴人因被告違反電子遊戲場業管理條例案件，不服本院九
十六年度簡字第一三六號中華民國九十六年六月二十七日第一審
簡易判決（原檢察官起訴案號：九十六年度速偵字第二一五號）
，本院管轄第二審合議庭判決如下︰
　　主    文
原判決撤銷。
甲○○違反未依電子遊戲場業管理條例規定辦理營利事業登記者
，不得經營電子遊戲場業之規定，處有期徒刑貳月，如易科罰金
，以新臺幣壹仟元折算壹日，減為有期徒刑壹月，如易科罰金，
以新臺幣壹仟元折算壹日；又在公眾得出入之場所賭博財物，處
罰金新臺幣壹萬肆仟元，如易服勞役，以新臺幣壹仟元折算壹日
，減為罰金新臺幣柒仟元，如易服勞役，以新臺幣壹仟元折算壹
日。
扣案之賭博性電動機具「豹中豹第二代」貳臺、「麻將遊戲機」
壹臺（共計含ＩＣ板參塊）及帳冊壹本均沒收。
    事    實
一、甲○○明知未依電子遊戲場業管理條例規定辦理營利事業登
    記者，不得經營電子遊戲場業，而其並未經主管機關核准，
    且未依規定辦理營利事業登記，竟基於經營電子遊戲場業及
    賭博財物之犯意，自民國九十六年二月二十三日起，至同年
    三月十五日為警查獲時止，在彰化縣鹿港鎮○○路○○段八
    十九地號工地貨櫃屋之公眾得出入之場所為賭博場所，擺放
    賭博性電子遊戲機具「豹中豹第二代」二臺及「麻將遊戲機
    」一臺經營電子遊戲場業，並接續以上開賭博性電動機具為
    器具，與不特定之賭客賭博財物。其玩賭方法為由賭客每次
    投入十元硬幣後，以機具顯示之分數押注，若押中，可依機
    台累計之分數兌換倍數不等之現金，若未押中則所投入之賭
    資均歸甲○○所有。嗣於九十六年三月十五日下午三時三十
    分許，在上址為警查獲，並扣得賭博性電動機具「豹中豹第
    二代」二臺、「麻將遊戲機」一臺（共計含ＩＣ板三塊）及
    帳冊一本。
二、案經彰化縣警察局鹿港分局報請臺灣彰化地方法院檢察署檢
    察官偵查後聲請簡易判決處刑。
    理    由
一、訊據被告甲○○對於上開事實坦承不諱，並有現場平面圖一
    份及查獲現場之外觀、賭博機具擺放情形暨查獲之賭博機具
    等物內容之相片十四張附卷為憑，此外復有賭博性電子遊戲
    機具「豹中豹第二代」二臺、「麻將遊戲機」一臺（共計含
    ＩＣ板三塊）及帳冊一本扣案可資佐證，參以被告亦坦承其
    並未申請電子遊戲場營業執照等情，足徵被告自白確與事實
    相符，本件事證均已臻明確，被告犯行均堪認定。
二、按電子遊戲場業管理條例於八十九年二月三日經總統公布施
    行，該條例第一條明示「為管理電子遊戲場業，並維護社會
    安寧、善良風俗、公共安全及國民身心健康，特設定本條例
    。」是該條例立法目的之一即在於管理電子遊戲場業；而所
    謂電子遊戲場業，依該條例第二條規定，係指設置電子遊戲
    機供不特定人益智娛樂之營利事業。所謂電子遊戲場「業」
    ，指「業務」而言。而刑法上所謂業務，係以事實上執行業
    務者為標準，指以反覆同種類之行為為目的之社會的活動而
    言；執行此項業務，縱令欠缺形式上之條件，仍無礙於業務
    之性質。因此不論該事業是否「專營」電子遊戲場業，亦不
    問經營是否需達「一定之規模」，即使於原本所營事業外，
    兼營電子遊戲場業，或所經營之電子遊戲場不具相當之規模
    ，亦無礙於電子遊戲場業管理條例相關規定之適用。故商業
    登記法第四條所規定之小規模商業，縱得免依該法申請商業
    登記，但如未依電子遊戲場業管理條例辦理營利事業登記，
    仍不得經營電子遊戲場業，自不待言。否則，業主為逃避該
    條例之規範、處罰，儘可以「兼營」或「小規模」等經營方
    式為之，將出現管理及規範上之漏洞，反而無法有效達成立
    法之目的，亦與電子遊戲場業管理條例之立法意旨有違（最
    高法院九十年度臺非字第二七六號判例要旨參照）。故若未
    辦理電子遊戲場業營利事業登記，在其所經營之場所擺設電
    子遊戲機經營電子遊戲場業，此項行為自屬已違反電子遊戲
    場業管理條例第十五條之規定，符合同條例第二十二條規定
    之構成要件，應依該法條論科。
三、核被告未經辦理營利事業登記，擺設電子遊戲機具，供不特
    定顧客投幣把玩而經營電子遊戲場業，係違反電子遊戲場業
    管理條例第十五條之未經辦理營利事業登記而擅自經營電子
    遊戲場業之規定，應依同法第二十二條之規定論處；又被告
    利用所擺設之電子遊戲機具作為電動賭博機具，與不特定之
    賭客賭博財物，則係犯刑法第二百六十六條第一項前段之在
    公眾得出入之場所賭博財物罪。又刑事法若干犯罪行為態樣
    ，本質上原具有反覆、延續實行之特徵，立法時既予特別歸
    類，定為犯罪構成要件之行為要素，則行為人基於概括之犯
    意，在密切接近之一定時、地持續實行之複次行為，倘依社
    會通念，於客觀上認為符合一個反覆、延續性之行為觀念者
    ，於刑法評價上，即應僅成立一罪。學理上所稱「集合犯」
    之職業性、營業性或收集性等具有重複特質之犯罪均屬之，
    例如經營、從事業務、收集、販賣、製造、散布等行為概念
    者是（最高法院九十五年度臺上字第一０七九號判決要旨參
    照）。是被告未經辦理營利事業登記，於密切接近之一定時
    間內，在前址經營電子遊戲場之行為，係基於同一之經營電
    子遊戲場為業務之犯意，而反覆所為者，無非執行業務所當
    然，於行為概念上，應認屬包括一罪、實質一罪。另被告多
    次與不特定人對賭之行為，時間緊接，罪名相同，數行為於
    密切接近之時地實施，侵害同一社會法益，各行為之獨立性
    極為薄弱，依一般社會健全觀念，在時間差距上，難以強行
    分開，在刑法評價上，以視為數個舉動之接續施行，合為包
    括之一行為予以評價，較為合理，屬接續犯，而亦為包括之
    一罪 (最高法院八十六年臺上字第三二九五號判例參照）。
    又被告所犯上開二罪之間，犯意各別（其中有關違反未依電
    子遊戲場業管理條例規定辦理營利事業登記，不得經營電子
    遊戲場業之規定部分係屬不作為犯，而普通賭博罪部分則係
    屬作為犯，二者性質本不同，且上開二罪間亦無必然共存之
    關係，即仍有領有營利事業登記證及電子遊戲場營業級別證
    之遊戲場負責人違法為賭博行為），行為互殊（依上揭最高
    法院九十年度臺非字第二七六號判例意旨，原即認上開二犯
    行間係屬具有方法、結果關係之二行為，並非如同想像競合
    犯之一行為，嗣我國刑法於九十四年二月二日修正公布，並
    自九十五年七月一日起生效施行後，既已修正廢除牽連犯之
    規定，自應回歸以行為數為論罪之依據），應予分論併罰。
    原審認被告犯行罪證明確予以論罪科刑固非無見，然原審認
    被告係犯刑法第二百六十六條及電子遊戲場業管理條例第二
    十二條之罪，且被告係以一行為觸犯上開二罪，為想像競合
    犯，應從一重論以電子遊戲場業管理條例第二十二條處斷，
    惟因被告所犯上開二罪之間，犯意各別，行為亦殊，應予分
    論併罰，是以原判決此部分適用法律及未及審酌被告有減刑
    適用，尚有未洽，公訴人亦上訴指摘及此，故原判決自應予
    撤銷改判。爰審酌被告犯罪之動機、目的、非法經營電子遊
    戲場業、賭博財物時間之長短、所生之危害、犯罪後態度等
    一切情狀，分別量處如主文第二項所示之刑，並分別諭知易
    科罰金、易服勞役之折算標準。查被告犯罪時間，均在九十
    六年四月二十四日以前，所犯為違反電子遊戲場業管理條例
    罪及賭博罪，悉合於減刑條件，應依中華民國九十六年罪犯
    減刑條例第二條第一項第三款之規定，各減其宣告刑二分之
    一，並分別諭知易科罰金、易服勞役之折算標準，以示懲儆
    。扣案之賭博性電動機具「豹中豹第二代」二臺及「麻將遊
    戲機」一臺（共計含ＩＣ板三塊）係當場賭博之器具，均應
    依刑法第二百六十六條第二項之規定宣告沒收；又扣案之帳
    冊一本係被告所有，供犯罪所用之物，此業據被告供承在卷
    ，爰併依刑法第三十八條第一項第二款之規定諭知沒收。
據上論斷，應依刑事訴訟法第四百五十五條之一第一項、第三項
、第三百六十九條第一項前段、第三百六十四條、第四百五十二
條、第二百九十九條第一項前段，電子遊戲場業管理條例第二十
二條，刑法第十一條前段、第二百六十六條第一項前段、第二項
、第四十一條第一項前段、第四十二條第三項、第三十八條第一
項第二款，刑法施行法第一條之一，中華民國九十六年罪犯減刑
條例第二條第一項第三款、第七條、第九條，判決如主文。
本件經檢察官洪紹文到庭執行執務。
中　　華　　民　　國　　96　　年　　9 　　月　　4 　　日
                          臺灣彰化地方法院刑事第二庭
                              審判長法官  石馨文
                              法      官  黃齡玉
                              法      官  尚安雅
以上正本證明與原本無異。
本判決不得上訴。
中　　華　　民　　國　　96　　年　　9 　　月　　5 　　日
                              書  記  官  洪年慶
附錄本案論罪科刑法條全文：
電子遊戲場業管理條例第22條：
違反第15條規定者，處行為人1年以下有期徒刑、拘役或科或併
科新台幣50萬元以上250萬元以下罰金。
中華民國刑法第266條
（普通賭博罪與沒收物）
在公共場所或公眾得出入之場所賭博財物者，處 1 千元以下罰金
。但以供人暫時娛樂之物為賭者，不在此限。
當場賭博之器具與在賭檯或兌換籌碼處之財物，不問屬於犯人與
否，沒收之。
